【裁判字號】    97,訴,1139
【裁判日期】    970514
【裁判案由】    毒品危害防制條例
【裁判全文】
臺灣板橋地方法院刑事判決              97年度訴字第1139號
公  訴  人  臺灣板橋地方法院檢察署檢察官
被      告  甲○○
上列被告因違反毒品危害防制條例案件，經檢察官提起公訴（97
年度毒偵字第528 號），本院依簡式審判程序判決如下：
    主  文
甲○○施用第一級毒品，累犯，處有期徒刑捌月。扣案之第一級
毒品海洛因壹包（驗餘淨重零點零貳柒捌公克）沒收銷燬。
    事  實
一、甲○○前因施用毒品案件，經本院以89年度毒聲字第7150號
    裁定送觀察、勒戒後，認有繼續施用毒品傾向，再經本院以
    90年度毒聲字第2180號裁定施以強制戒治，嗣經本院先後以
    90年度毒聲字第4041號、91年度毒聲字第681 號裁定停止戒
    治、撤銷停止戒治，已於民國91年12月10日強制戒治執行完
    畢，並由臺灣板橋地方法院檢察署檢察官以92年度戒毒偵字
    第77號為不起訴處分確定。惟於上開強制戒治執行完畢後5
    年內，復因施用第一級毒品案件，先後經本院以93年度簡字
    第299 號判處有期徒刑6 月確定（已於93年9 月21日易科罰
    金執行完畢）、經臺灣桃園地方法院以95年度訴字第705 號
    判處有期徒刑8 月確定。另因竊盜、偽造文書、贓物等案件
    ，經法院各判處有期徒刑1 年6 月、6 月、3 月確定，嗣經
    本院以96年度聲減字第4166號裁定各減為有期徒刑9 月、3
    月、1 月又15日，並定應執行刑為有期徒刑1 年又15日確定
    ；連同上開施用第一級毒品案件所處之有期徒刑8 月、另案
    竊盜所處之拘役40日（亦經減刑，各減為有期徒刑4 月、拘
    役20日）接續執行，甫於96年11月9 日縮刑期滿執行完畢。
    仍不知悔改，基於施用第一級毒品之犯意，於96年12月31日
    為警採尿前回溯26小時內某時（不包括為警逮捕後人身自由
    受拘束期間），在臺北縣三峽鎮三峽橋下，以將海洛因置於
    注射針筒施打手臂靜脈之方法，施用第一級毒品海洛因。嗣
    為警於96年12月31日13時45分許，在臺北縣三峽鎮○○街38
    號前查獲，並扣得第一級毒品海洛因1 包（淨重0.0280公克
    ，取0.0002公克鑑驗用罄，驗餘淨重0.0278公克，起訴書誤
    載為淨重0.04公克），經警採集甲○○之尿液檢體送驗結果
    ，呈鴉片類陽性反應，始悉上情。
二、案經臺北縣政府警察局三峽分局報請臺灣板橋地方法院檢察
    署檢察官偵查起訴。本院於準備程序進行中，被告就被訴事
    實為有罪之陳述，經告知被告簡式審判程序之旨，並聽取當
    事人意見後，裁定由受命法官獨任進行簡式審判程序。
    理  由
一、被告甲○○於本案為警查獲前，有在上揭處所施用第一級毒
    品海洛因之事實，迭據被告於警詢、偵訊及本院審理時坦承
    不諱，並有白色粉末1 包扣案可資佐證。而上開扣案物經送
    鑑驗結果，為第一級毒品海洛因無訛，淨重0.0280公克，取
    0.0002公克鑑驗用罄，驗餘淨重0.0278公克等情，有交通部
    民用航空局航空醫務中心97年1 月15日航藥鑑字第0970220
    號毒品鑑定書1 份在卷可憑（見本院卷第23頁）。又本案查
    獲後，經警於96年12月31日採集被告尿液檢體送驗結果，呈
    嗎啡陽性反應，有臺灣檢驗科技股份有限公司97年1 月17日
    濫用藥物檢驗報告1 份附卷可稽。按海洛因經注射或吸入人
    體後，約80% 於24小時內自尿中排出，一般而言，尿液中能
    否驗出嗎啡陽性反應與其投與量、投與途徑、採尿時間、個
    人體質及檢測方法之靈敏度有關，國外曾有文獻報導注射6
    毫克之海洛因鹽酸鹽，其代謝物嗎啡之平均可檢出時限約為
    26小時，此經行政院衛生署藥物食品檢驗局以81年9 月8 日
    （81）藥檢壹字第8114885 號函述綦詳，為本院承辦毒品案
    件職務上所已知。是被告上開採尿送驗結果，既呈嗎啡陽性
    反應，顯見被告上開部分之自白與事實相符。至於施用第一
    級毒品之時間，被告於本院審理時供稱係在96年12月25日，
    衡情係記憶錯誤所致，揆諸上揭說明，堪認應係於96年12月
    31日為警採尿前回溯26小時內之某時（不包括其為警逮捕後
    人身自由受拘束期間）施用無疑。
二、按毒品危害防制條例於92年7 月9 日修正公布，自93年1 月
    9 日施行，其中第20條、第23條將施用毒品之刑事處遇程序
    ，區分為「初犯」及「5 年內再犯」、「5 年後再犯」。依
    其立法理由之說明：「初犯」，經觀察、勒戒或強制戒治後
    ，應為不起訴處分或不付審理之裁定；經觀察、勒戒或強制
    戒治執行完畢釋放後，「5 年內再犯」者，因其再犯率甚高
    ，原實施之觀察、勒戒及強制戒治既已無法收其實效，爰依
    法追訴或裁定交付審理。至於經觀察、勒戒或強制戒治執行
    完畢釋放後，「5 年後再犯」者，前所實施之觀察、勒戒或
    強制戒治已足以遮斷其施用毒品之毒癮，為期自新及協助其
    斷除毒癮，仍適用「初犯」規定，先經觀察、勒戒或強制戒
    治之程序。從而依修正後之規定，僅限於「初犯」及「5 年
    後再犯」二種情形，始應先經觀察、勒戒或強制戒治程序。
    倘被告於5 年內已再犯，經依法追訴處罰，縱其第3 次（或
    第3 次以上）再度施用毒品之時間，在初犯經觀察、勒戒或
    強制戒治執行完畢釋放5 年以後，已不合於「5 年後再犯」
    之規定，且因已於「5 年內再犯」，顯見其再犯率甚高，原
    實施觀察、勒戒或強制戒治，已無法收其實效，即應依該條
    例第10條處罰（最高法院95年第7 次刑事庭會議決定參照）
    。查被告有上揭事實欄第一項所示之觀察、勒戒、強制戒治
    及科刑處罰紀錄，有刑案資料查註紀錄表、臺灣高等法院被
    告前案紀錄表可憑。被告於91年12月10日強制戒治執行完畢
    後5 年內，復因施用第一級毒品，先後經本院以93年度簡字
    第299 號判處有期徒刑6 月確定（已於93年9 月21日易科罰
    金執行完畢）、經臺灣桃園地方法院以95年度訴字第705 號
    判處有期徒刑8 月確定（嗣經減刑後，與他案接續執行，甫
    於96年11月9 日縮刑期滿執行完畢），故縱被告於本案再度
    施用毒品之時間，係在上開強制戒治執行完畢5 年以後，揆
    諸前揭說明，仍應依毒品危害防制條例第10條規定處罰。綜
    上所述，本案事證明確，被告犯行堪予認定，應依法論科。
三、按海洛因係屬毒品危害防制條例第2 條第2 項第1 款所定之
    第一級毒品。是核被告所為，係犯毒品危害防制條例第10條
    第1 項之施用第一級毒品罪。其持有第一級毒品海洛因之低
    度行為，為施用之高度行為所吸收，不另論罪。又被告前因
    施用第一級毒品案件，經本院以93年度簡字第299 號判處有
    期徒刑6 月確定，已於93年9 月21日易科罰金執行完畢。又
    因施用第一級毒品案件，經臺灣桃園地方法院以95年度訴字
    第705 號判處有期徒刑8 月確定；因竊盜、偽造文書、贓物
    等案件，經法院各判處有期徒刑1 年6 月、6 月、3 月確定
    ，嗣經本院以96年度聲減字第4166號裁定各減為有期徒刑9
    月、3 月、1 月又15日，並定應執行刑為有期徒刑1 年又15
    日確定，連同上開施用第一級毒品案件所處之有期徒刑8 月
    、另案竊盜所處之拘役40日（亦經減刑，各減為有期徒刑4
    月、拘役20日）接續執行，甫於96年11月9 日縮刑期滿執行
    完畢等情，有臺灣高等法院被告前案紀錄表可稽，其於受有
    期徒刑之執行完畢後，5 年以內故意再犯本件有期徒刑以上
    之罪，為累犯，應依刑法第47條第1 項加重其刑。爰審酌被
    告前因施用毒品，曾接受強制戒治之執行完畢，獲有不起訴
    分之寬典，且經論罪科刑及執行完畢，仍不知抗拒毒品誘惑
    ，再次漠視法令而犯本罪，非但戕害自我身心健康，對於社
    會風氣、治安亦潛有相當危害，惟念其施用毒品所生危害，
    實以戕害自我身心健康為主，對於他人生命、身體、財產等
    法益，尚無重大明顯之實害，且自始至終均坦承犯行，目前
    已在財團法人恩主公醫院進行美沙東治療，犯罪後之態度尚
    佳等一切情狀，量處如主文所示之刑，以示懲儆。扣案之海
    洛因1 包（淨重0.0280公克，取0.0002公克鑑驗用罄，驗餘
    淨重0.0278公克），為本案查獲之第一級毒品，不問屬於犯
    人與否，應依毒品危害防制條例第18條第1 項前段規定沒收
    銷燬之。
據上論斷，應依刑事訴訟法第273 條之1 第1 項、第299 條第1
項前段，毒品危害防制條例第10條第1 項、第18條第1 項前段，
刑法第11條前段、第47條第1 項，判決如主文。
本案經檢察官謝岳龍到庭執行職務。
中    華    民    國    97    年    5     月    14    日
                  刑事第十五庭  法  官  朱嘉川
以上正本證明與原本無異。
如不服本判決，應於判決送達後10日內，向本院提出上訴狀。
                                書記官  陳聖儒
中    華    民    國    97    年    5     月    19    日
附錄本案論罪科刑法條全文：
毒品危害防制條例第10條
施用第一級毒品者，處6 月以上5 年以下有期徒刑。
施用第二級毒品者，處3 年以下有期徒刑。


司法院資訊處製作；財團法人民間司法改革基金會備份。
